臺灣嘉義地方法院民事判決　九十二年度訴字第三八四號
　　原　　　告　　甲○○
　　　　　　　　　乙○○
　　　　　　　　　丁○○
　　　　　　　　　己○○
　　　　　　　　　庚○○
　　　　　　　　　辛○○
　　　　　　　　　丙○○
　　兼右三人共同
　　訴訟代理人　　戊○○　　　.
　　被　　　告　　壬○○　　　.
　　訴訟代理人　　癸○○　　　.
　　訴訟代理人　　子○○　　　.
右當事人間租佃爭議事件，於民國九十三年三月三十一日經言詞辯論終結，本院判決
如左：
    主    文
原告之訴駁回。
訴訟費用由原告連帶負擔。
    事實及理由
一、本件原告起訴主張：原告之被繼承人陳明福前依耕地三七五減租條例之相關規定
    ，向被告承租坐落嘉義市○○○段第十號土地及同段第十之五地號，面積共三百
    四十平方公尺土地（下簡稱系爭耕地）。嗣陳明福亡故，原訂之耕地三七五租賃
    契約至民國九十一年十二月三十一日屆滿，原告請求續訂耕地三七五租賃契約，
    並申請辦理承租權登記，惟遭被告拒絕，且經嘉義市政府西區區公所耕地租佃委
    員會調處不成立。為此，請求判決確認兩造間系爭耕地三七五租賃契約存在。
二、被告則答辯以：系爭耕地上建有房屋一棟，其內有客廳、冷氣房間、廚房、衛浴
    室等生活起居之相關設施，且該房屋係以提供原告丁○○全家解決實際居住問題
    為目的，乃以居住為主。其旁邊並搭蓋鐵架遮雨棚，供停放轎車、青草茶攤架等
    雜物。耕地上還堆置有瓦斯桶約百桶，所剩狹小耕地僅種植香蕉樹量十株。原告
    不自任耕作，依耕地三七五減租條例第十六條第一項規定，原訂租約應屬無效等
    語。為此，請求判決駁回原告之訴。
三、按承租人應自任耕作，並不得將耕地全部或一部轉租於他人，否則原訂租約無效
    ，此觀耕地三七五減租條例第十六條第一項、第二項之規定至明。而所謂承租人
    應自任耕作，係指承租人應以承租之土地供自己從事耕作之用而言；如承租人以
    承租之土地建築房屋居住或供其他非耕作之用者，均不在自任耕作之列，應構成
    同條第二項所定原訂租約無效之原因，最高法院七十年臺上字第四六三七號判例
    可資參照。查本件原告之中，除原告丁○○外均有其他工作，並未自任耕作等情
    ，為兩造所不爭執，堪信為真實。又系爭耕地上有一半之面積鋪設水泥，其上建
    有房屋一棟，內有客廳、冷氣房間及廚房、衛浴設施以供原告丁○○全家居住之
    用，其旁並搭設棚架，置放原告丁○○所有之青草茶攤位、芒果冰攤位、冷凍庫
    ，及大型廣告招牌等雜物，其餘耕地上更擺置瓦斯桶數十桶，上開房屋及棚架等
    地上物面積已達全耕地總面積二分之一以上等情，除據被告提出現場照片（見本
    院卷第八八頁至九二頁）外，並先後經嘉義市西區區公所至現場會勘，及本院會
    同嘉義市地政事務所測量人員至現場勘驗屬實，有嘉義市西區區公所私有出租耕
    地會勘紀錄暨所附現場會勘照片（見本院卷第三五至三九頁）、本院勘驗筆錄及
    現場圖（見本院卷第九九至一０一頁）存卷，及嘉義市地政事務繪製之複丈成果
    圖在卷可按（見本院卷第一０三頁），且為原告所不爭執，應堪信為真實。依前
    揭棚架、攤位、冷凍庫、廣告招牌及瓦斯桶等物，以及房屋面積、外觀及屋內裝
    設，堪認原告對於系爭耕地上之利用，係以經營商業及解決原告丁○○家庭實際
    居住問題為目的，是被告辯稱原告均未自任耕作等語，自堪採憑。原告既已違反
    應自任耕作之規定，依前揭法條及判例意旨，兩造間之租賃關係即當然歸於消滅
    。從而，原告訴請判決確認兩造間系爭耕地三七五租賃契約存在，為無理由，應
    予駁回。
四、本判決事證已臻明確，兩造其餘攻擊防禦方法及所為舉證，核於本判決結果不生
    影響，爰不另一一論述，附此敘明。
據上論結，原告之訴為無理由，依民事訴訟法第八十五條第二項，判決如主文。
中　　　華　　　民　　　國　　九十三　　年　　　四　　　月　　十四　　日
~B臺灣嘉義地方法院民事第一庭
~B　　審判長法官　曾文欣
~B        法　官　鄭雅文
~B　　    法　官　鄧晴馨
右為正本係照原本作成
如對本判決上訴須於判決送達後廿日內向本院提出上訴狀
中　　　華　　　民　　　國　　九十三　　年　　　四　　　月　　 十四 　　日
~B　　    書記官　楊國色
